【裁判字號】    98,抗,131
【裁判日期】    980728
【裁判案由】    拍賣抵押物
【裁判全文】
臺灣士林地方法院民事裁定               98年度抗字第131號
抗  告  人  乙○○
相  對  人  甲○○
上列當事人間等拍賣抵押物事件，抗告人對於中華民國98年5 月
27日臺灣士林地方法院98年度拍字第337 號裁定提起抗告，本院
裁定如下：
    主  文
抗告駁回。
抗告程序費用新臺幣壹仟元由抗告人連帶負擔。
    理  由
一、按扺押權人於債權已屆清償期而未清償者，得聲請法院拍賣
    抵押物，就其賣得價金而受清償，民法第873 條第1 項定有
    明文。是抵押權人依此項規定聲請拍賣抵押物，係屬非訟事
    件，法院所為准駁之裁定，無確定實體法上法律關係存否之
    性質，於債權及抵押權之存否無既判力，故袛須就其抵押權
    已經依法登記，且債權已屆清償期而未受清償為形式上之審
    查，即應為准許拍賣抵押物之裁定，至對於此項法律關係有
    爭執之人，雖得提起訴訟以資救濟，但不得僅以抗告程序聲
    明其爭執，並據為廢棄拍賣抵押物裁定之理由（最高法院民
    國51年10月8 日民刑庭總會決議(三)參照）。
二、本件相對人在原審聲請主張：第三人丙○○（即原設定之義
    務人）於92年8 月11日，以其所有如原裁定附表所示之不動
    產（下稱系爭房地），為擔保對相對人所負一切債務之清償
    責任，設定新臺幣（下同）300 萬元之本金最高限額抵押權
    ，存續期間自92年8 月11日起至同年9 月10日止，債務清償
    日期依照各個債務契約所定清償日期，經同年8 月12日辦畢
    登記在案。今相對人執有丙○○於同年月11日簽發，票面金
    額300 萬元之本票1 紙，經提示後未獲清償。而丙○○則已
    於93年2 月27日將上開不動產所有權移轉登記予抗告人，有
    土地及建物登記謄本可稽。為此，聲請拍賣抵押物以資受償
    等語，並提出他項權利證明書、抵押權設定契約書、土地及
    建物登記謄本、本票1 紙等影本為證。原裁定認相對人之聲
    請，於法尚無不合，而裁定予以准許。
三、抗告人抗告意旨則以：第三人丙○○與相對人素不相識，乃
    前於92年8 月11日，因丙○○之前夫即抗告人之胞弟經營事
    業需款周轉，有綽號「小查」之傅姓男子告以可貸予款項，
    但須有房屋抵押等語，而派員向丙○○取去所有權狀、國民
    身份證，並要求簽立金額為300 萬元之本票，但該名男子事
    後並未交付借款。嗣於丙○○將系爭房地移轉登記予抗告人
    時，始發現傅姓男子於92年8 月11日即將系爭房地設定抵押
    權登記予相對人，惟相對人與丙○○間並無實質債務關係，
    相對人疑係與傅姓男子合謀行使詐術而取得債權。為此，提
    起抗告云云，並聲明求為裁定：原裁定廢棄。
四、查本件相對人聲請裁定准許強制執行，業據提出他項權利證
    明書、抵押權設定契約書、土地及建物登記謄本與本票等為
    證，依形式觀察，堪認其此聲請於法為無不合，原裁定予以
    准許，洵無違誤。抗告人雖執上情提起抗告，然所陳各節，
    僅涉及為抵押權擔保效力所及債權債務關係是否存在之實體
    上爭執，非本件非訟程序所得審斷，僅得另循民事訴訟程序
    謀求解決，揆之首揭規定及說明，應認其抗告為無理由，當
    予駁回之。
五、據上論結，本件抗告為無理由，依非訟事件法第46條、第21
    條第2項、第24條第1項，民事訴訟法第495條之1第1 項、第
    449條第1項、第78條，裁定如主文。
中    華    民    國    98    年    7     月    28    日
                  民事第一庭  審判長法  官  黃小瑩
                                    法  官  馬傲霜
                                    法  官  蕭錫証
以上正本證明與原本無異。
如不服本裁定，僅得於收受本裁定正本送達後10日內，以適用法
規顯有錯誤為理由，向本院提出再抗告狀，（須附繕本一份及繳
納再抗告裁判費新台幣1,000 元），經本院許可後始可再抗告。
再抗告時應提出委任律師或具有律師資格之人之委任狀；委任有
律師資格者，另應附具律師資格證書及釋明委任人與受任人間有
民事訴訟法第466 條之1 第1 項但書或第2 項所定關係之釋明文
書影本。
中    華    民    國    98    年    7     月    31    日
                                    書記官  林立原


司法院資訊處製作；財團法人民間司法改革基金會備份。
